臺灣高等法院臺南分院刑事判決　一００年度上訴字第七一０號
上訴人　臺灣臺南地方法院檢察署檢察官
上訴人
即被告　蘇麗芳
上列上訴人因被告偽造文書等案件，不服臺灣臺南地方法院一０
０年度訴字第四四四號中華民國一００年五月三十一日第一審判
決（起訴案號：臺灣臺南地方法院檢察署一００年度撤緩偵字第
九六號），提起上訴，本院判決如下：
    主    文
原判決撤銷。
蘇麗芳犯夜間侵入住宅竊盜罪，處有期徒刑陸月，如易科罰金，
以新臺幣壹仟元折算壹日。又犯行使偽造私文書罪，處有期徒刑
月，如易科罰金，以新臺幣壹仟元折算壹日。附表所示商店簽
帳單上之偽造「陳明龍」署押壹枚，沒收。應執行有期徒刑柒月
，如易科罰金，以新台幣壹仟元折算壹日。附表所示商店簽帳單
上之偽造「陳明龍」署押壹枚，沒收。
    事    實
一、蘇麗芳曾於民國（下同）九十九年間因詐欺案件，經臺灣臺
    南地方法院判處有期徒刑四月確定，於九十九年十二月十二
    日易科罰金執行完畢（本件不構成累犯）。意圖為自己不法
    之所有，於九十八年九月十三日凌晨零時五十分許，侵入臺
    南市○區○○路一二八巷四七號二樓陳明龍住處，竊取陳明
    龍所有之皮夾一只（內有現金新台幣《下同》二千元、身分
    證、駕駛執照、健保卡、臺灣銀行金融卡、中國信託銀行信
    用卡（卡號0000000000000000號）等物；得手後，於同日二
    時四十八分許，至臺南市○○路、長榮路口臺安藥局，以所
    竊得之陳明龍中國信託銀行信用卡，冒用陳明龍之名義，刷
    卡購買衛生紙、牙刷、牙膏、乳液等物，並以前開中國信託
    銀行銀行信用卡刷卡3373元，再於簽帳單上偽造陳明龍之署
    押，以作為刷卡消費之意思，並持以行使付帳，使臺安藥局
    之店員陷於錯誤，而同意其簽帳消費，足生損害於陳明龍、
    臺安藥局店員及中國信託銀行。嗣陳明龍經銀行以簡訊通知
    其信用卡有刷卡消費，始發現上情。
二、案經臺南市政府警察局第五分局報請臺灣臺南地方法院檢察
    署檢察官偵查起訴。
    理    由
甲、程序方面：
    按被告以外之人於審判外之言詞或書面陳述，除法律有規定
    者外，不得作為證據，刑事訴訟法第一百五十九條第一項固
    有明文。惟被告以外之人於審判外之陳述，雖不符刑事訴訟
    法第一百五十九條之一至第一百五十九條之四之規定（即得
    為證據之情形），而經當事人於審判程序同意作為證據，法
    院審酌該言詞陳述或書面陳述作成時之情況，認為適當者，
    亦得為證據。當事人、代理人或辯護人於法院調查證據時，
    知有第一百五十九條第一項不得為證據之情形，而未於言詞
    辯論終結前聲明異議，視為有前項之同意；刑事訴訟法第一
    百五十九條之五定有明文。本件認定事實所引用證人之言詞
    及書面陳述證據，已經本院提示被告表示無意見，迄於言詞
    辯論終結前亦未聲明異議，揆諸前揭規定，可認為已同意作
    為證據；而本院審酌該證人等之陳述及證據資料作成當時之
    過程、內容、功能等之情況，認為適當，亦查無其他違法取
    證或其他瑕疵等不實之情事，具備合法可信之適當性保障，
    與本案待證事實間並具有相當之關聯性，以之為本案證據尚
    無不當，復無顯不可信之情況，自得採為證據。
乙、實體方面：
一、前揭犯罪事實，迭據被告蘇麗芳於原審及本院審理時供承不
    諱，且經被害人陳明龍證實明確，被告至臺安藥局購物，並
    有監視器翻拍照片、簽帳單在卷可憑，復有被害人陳明龍之
    拾獲物品清單、遺失物領據在卷足稽，被告自白與事實相符
    ，事證明確。被告雖供承係被害人陳明龍女友，固據陳明龍
    供認在卷，然被告利用夜間凌晨零時五十分許，陳明龍睡覺
    之際，未得陳明龍同意，侵入陳明龍住宅竊取皮包，刷卡購
    物，且經陳明龍報案，被告顯難辭夜間侵入住宅竊盜、冒名
    刷卡詐欺購物之責，其犯行事證明確，堪以認定。
二、按行為後法律有變更者，適用行為時之法律，但行為後之法
    律有利於行為人者，適用最有利於行為人之法律，刑法第二
    條第一項定有明文。被告等行為後，刑法第三百二十一條第
    一項第一款關於侵入住宅竊盜罪規定於一００年一月二十六
    日經總統公布修正，於同年月二十八日生效，修正前規定：
    「於夜間侵入住宅或有人居住建築物、船艦，或隱匿其內而
    犯之者．處六月以上、五年以下有期徒刑。」修正後規定：
    「侵入住宅或有人居住之建築物、船艦或隱匿其內而犯之者
    ，處六月以上、五年以下有期徒刑，得併科新臺幣十萬元以
    下罰金。」比較新、舊法之結果，被告行為時之舊法對被告
    較為有利，依刑法第二條第一項前段規定，自應適用被告行
    為時之舊法。
三、核被告於夜間侵入陳明龍住宅竊取陳明龍皮夾所為，係犯修
    正前刑法第三百二十一條第一項第一款夜間侵入住宅竊盜罪
    。檢察官起訴被告係犯刑法第三百二十條第一項竊盜罪，起
    訴法條，尚有未洽，應予變更。被告持陳明龍信用卡，冒用
    陳明龍名義刷卡消費而行使所為，係犯刑法第二百十六條第
    二百一十條行使偽造私文書罪及第三百三十九條第一項詐欺
    取財罪。被告持陳明龍信用卡刷卡消費詐取物品，所犯行使
    偽造私文書罪與詐欺取財罪間，係以一行為觸犯數罪名，應
    論以想像競合犯，從一法定刑較重之行使偽造私文書罪處斷
    。所犯行使偽造私文書罪與被告夜間侵入住宅竊盜罪，犯意
    各別，罪名互異，應予分論併罰。被告於九十九年間因詐欺
    案件，經原審判處有期徒刑四月確定，於九十九年十二月十
    二日易科罰金執行完畢，有臺灣高等法院被告前案紀錄表在
    卷可稽，乃係本件犯罪後所犯，尚與刑法第四十七條第一項
    規定：「受徒刑之執行完畢，或一部之執行而赦免後，五年
    以內故意再犯有期徒刑以上之罪者，為累犯，加重本刑至二
    分之一。」不合，自無法依刑法第四十七條第一項累犯規定
    ，加重其刑，併予敘明。
四、原審認被告罪證明確，予以論罪科刑，固非無見。惟原判決
    認被告所犯之上開三罪，係以一行為觸犯上開數罪名，為想
    像競合犯關係，僅論以法定刑較重之行使偽造私文書罪，而
    未與夜間侵入住宅竊盜罪分論併罰，洵有違誤。又被告雖有
    上述前科，仍不構成累犯，詳如前述，原判決誤為累犯，竟
    對被告加重其刑，亦有未當。公訴人上訴意旨，執以指摘被
    告所犯上開三罪，應就行使偽造私文書罪與夜間侵入住宅竊
    盜罪分論併罰，為有理由；至於被告上訴意旨指摘原判決量
    刑過重，雖無足取。但原判決既有可議，自屬無可維持，應
    由本院撤銷改判。爰審酌被告犯罪之動機、目的、手段、智
    識程度、生活狀況、與被害人係男女朋友關係、被害人損失
    亦非重，及犯罪後坦承犯行等一切情狀，分別量處夜間侵入
    住宅竊盜罪有期徒刑陸月；行使偽造私文書罪有期徒刑月
    ；如易科罰金，均以新臺幣壹仟元折算壹日；並定執行刑為
    有期徒刑柒月，諭知如易科罰金，以新臺幣壹仟元折算壹日
    ，以資懲儆。附表所示簽帳單上偽造之「陳明龍」署押一枚
    ，依刑法第二百十九條規定宣告沒收。
據上論斷，應依刑事訴訟法第三百六十九條第一項前段、第三百
六十四條、第二百九十九條第一項前段、第三百條，刑法第二條
第一項前段、（修正前）第三百二十一條第一項第一款、第二百
十六條、第二百一十條、第三百三十九條第一項、第五十五條、
第五十一條第五款、第四十一條第一項前段、第八項、第二百十
九條，刑法施行法第一條之一，判決如主文。
本案經檢察官劉得鉦到庭執行職務。
中    華    民    國    100   年    8     月    24    日
                  刑事第一庭審判長法官  茆  臺  雲
                                  法官  王  明  宏
                                  法官  蔡  長  林
以上正本證明與原本無異。
行使偽造私文書罪部分，如不服本判決應於收受送達後10日內向
本院提出上訴書狀，其未敘述上訴理由者，並得於提起上訴後10
日內向本院補提理由書（均須按他造當事人之人數附繕本）「切
勿逕送上級法院」。
夜間侵入住宅竊盜罪部分，不得上訴。
                                書記官  李  培  薇
中    華    民    國    100   年    8     月    24    日
附錄本案論罪科刑法條全文：
刑法第三百二十一條第一項第一款：
   犯竊盜罪而有下列情形之一者，處六月以上、五年以下有期
徒刑：
一、於夜間侵入住宅或有人居住建築物、船艦，或隱匿其內而
    犯之者．
刑法第二百一十條：
  偽造、變造私文書，足以生損害於公眾或他人者，處五年以下
有期徒刑。
刑法第二百十六條：
  行使第二百一十條至第二百十五條之文書者，依偽造、變造文
  書或登載不實事項或使登載不實事項之規定處斷。
刑法第三百三十九條第一項：
  意圖為自己或第三人不法之所有，以詐術使人將本人或第三人
之物交付者，處五年以下有期徒刑、拘役或科或併科一千元以下
罰金。
附表：
  ┌────┬──────┬─────┐
  │消費日期│商店名稱    │消費金額  │
  │（民國）│            │（新台幣）│
  ├────┼──────┼─────┤
  │98年9月 │臺安藥局    │3373元    │
  │13日    │            │          │
  └────┴──────┴─────┘